臺灣新竹地方法院刑事判決　
109年度訴字第947號
公  訴  人  臺灣新竹地方檢察署檢察官
被      告  劉邦毅


指定辯護人  黃振洋律師（義務辯護）
上列被告因違反毒品危害防制條例等案件，經檢察官提起公訴（
109年度偵字第6872號、第10534號、第10549號、第10983號），
本院判決如下：
    主  文
劉邦毅犯運輸第二級毒品罪，處有期徒刑參年陸月。
扣案之第二級毒品大麻壹包（含包裝袋壹只、驗餘淨重陸拾壹點
貳陸公克）沒收銷燬；扣案之OPPO廠牌手機壹支沒收。 
    事  實
一、劉邦毅明知大麻係毒品危害防制條例所列管之第二級毒品，
    未經許可不得運輸，並經行政院依懲治走私條例第2條第3項
    規定授權公告之「管制物品管制品項及管制方式」第1項第3
    款規定之管制進出口物品，亦不得私運進口，竟為供己施用
    ，基於運輸第二級毒品大麻及私運管制物品進口之犯意，於
    民國109年5月底某日，在其位於新竹市○○區○○○街0號之住處
    ，透過網際網路臉書群組「420Kush」得知購買大麻之訊息
    後，以價值約新臺幣（下同）3萬3,000元之比特幣為對價，
    持其所有之OPPO廠牌手機1支連線透過通訊軟體TELEGRAM向
    真實姓名年籍不詳之美國網友「Tanke420®™」訂購大麻1包
    ，並提供「BANGYI LIU」為收件人，及「NO. 6 ZHIBO 5TH 
    ST HSINCHU CITY 300 XIANGSHAN DIST 300102」為收件地
    址，利用不知情之郵務業者自美國將含有大麻成分之煙草1
    包（驗餘淨重61.26公克）以國際郵包航空寄送方式運輸來
    臺。嗣上開郵包於109年6月7日運抵臺灣境內，經財政部關
    務署臺北關松山分關查驗後發覺有異，乃會同郵務人員查驗
    ，發現該郵包內有上開物品，經員警於同年6月11日11時許
    喬裝快遞人員送達該包裹，於劉邦毅簽收上開郵包時，當場
    逮捕，並扣得上開煙草1包及上開手機，始悉上情。
二、案經法務部調查局新竹市調查站及嘉義市政府警察局第一分
    局報告臺灣新竹地方檢察署檢察官偵查起訴。
    理  由
壹、證據能力部分：
    本案認定事實所引用之卷內被告以外之人於審判外之言詞或
    書面陳述，檢察官、被告劉邦毅及其辯護人於本院準備程序
    時均同意其作為本案證據之證據能力（院卷第66頁），於辯
    論終結前亦未對該等證據之證據能力聲明異議（院卷第120-
    132頁），本院復審酌前揭陳述作成時之情況，並無違法取
    證之瑕疵，亦認以之作為證據為適當，是本案有關被告以外
    之人於審判外之言詞或書面陳述等供述證據，依刑事訴訟法
    第159條之5規定，自均得為證據。
貳、實體部分：
一、訊據被告對於前揭犯罪事實均坦承不諱（院卷第64-65、127-130頁），且有財政部關務署臺北關出具之函文、財政部關務署臺北關扣押貨物收據及搜索筆錄、單筆艙單資料清表、法務部調查局桃園市調查處疑似毒品初步篩檢表、聯邦快遞公司個案委託書、扣案物品照片、被告持用之手機畫面翻拍照片、比特幣匯款交易明細翻拍照片、被告與暱稱「Tanke420®™」之人間通訊軟體TELEGRAM「農夫花園®™」群組之對話紀錄、被告與暱稱「Yijay Hong」之人間通訊軟體MESSENGER之對話紀錄、被告以比特幣購買大麻之交易明細翻拍照片、法務部調查局新竹市調查站搜索扣押筆錄、扣押物品收據、扣押物品目錄表、聯邦快遞公司簽收單、法務部調查局濫用藥物實驗室出具之鑑定書等在卷可查（他卷第3-7、9頁，偵6872卷第18-33、43-48、50、57頁、偵10534卷第4-6頁），足認被告自白與事實相符，是本案事證明確，被告所為足堪認定，應予依法論科。
二、法律適用：
(一)新舊法比較：
　　按行為後法律有變更者，適用行為時之法律。但行為後之法
    律有利於行為人者，適用最有利於行為人之法律，刑法第2
    條第1項定有明文。查被告行為後，毒品危害防制條例第4條
    第2項、第17條第2項於109年1月15日修正公布，並於同年7
    月15日施行。修正前毒品危害防制條例第4條第2項規定：「
    製造、運輸、販賣第二級毒品者，處無期徒刑或七年以上有
    期徒刑，得併科新臺幣一千萬元以下罰金」，修正後規定為
    ：「製造、運輸、販賣第二級毒品者，處無期徒刑或十年以
    上有期徒刑，得併科新臺幣一千五百萬元以下罰金」。經比
    較新舊法結果，修正後之規定提高有期徒刑及罰金法定刑上
    限，對被告並未較有利；另修正前毒品危害防制條例第17條
    第2項規定：「犯第四條至第八條之罪於偵查及審判中均自
    白者，減輕其刑。」修正後毒品危害防制條例第17條第2項
    則規定：「犯第四條至第八條之罪於偵查及歷次審判中均自
    白者，減輕其刑。」而增加須於「歷次」審判中均自白，始
    得依該條項減輕之要件，屬於法律變更之情形，修正後規定
    亦未較有利於被告；另修正後毒品危害防制條例第17條雖增
    訂第3項「被告因供自己施用而犯第四條之運輸毒品罪，且
    情節輕微者，得減輕其刑。」規定，以達罪刑均衡目的，然
    本件具體情形經本院與該規定要件不符(詳下述)，故經綜合
    比較後，依刑法第2條第1項前段規定，即應適用被告行為時
    即修正前之規定。
(二)按大麻係毒品危害防制條例第2條第2項第2款所規定之第二
    級毒品，亦為行政院依據懲治走私條例第2條第3項公告之「
    管制物品管制品項及管制方式」第1點第3款所管制進出口之
    物品，自不得非法持有及運輸，且不限數量，均不得私運進
    出口；又按運輸毒品罪之成立，並非以所運輸之毒品運抵目
    的地為完成犯罪之要件，是區別該罪既遂、未遂之依據，應
    以已否起運為準；如已起運，其構成要件之輸送行為即已完
    成。至私運管制物品進口罪，係指私運該物品進入我國國境
    而言，凡私運該物品進入我國統治權所及之領土、領海或領
    空，其走私行為即屬既遂。扣案之大麻1包，自美國循空運
    方式運抵我國，既已運抵我國領域內，則此私運管制物品大
    麻進口及運輸第二級毒品之行為皆已經完成。
(三)核被告所為，係犯修正前毒品危害防制條例第4條第2項之運
    輸第二級毒品罪及懲治走私條例第2條第1項之私運管制物品
    進口罪。被告利用不知情之國際快遞公司人員為本案犯行，
    為間接正犯。再被告係以一行為，同時觸犯修正前運輸第二
    級毒品罪及私運管制物品進口罪，為想像競合犯，應依刑法
    第55條前段規定，從一重之修正前毒品危害防制條例第4條
    第2項運輸第二級毒品罪處斷。　　
(四)刑之加重減輕：
　1.關於修正前毒品危害防制條例第17條第2項之適用：
　　按修正前毒品危害防制條例第17條第2項規定：「犯第4條至
    第8條之罪於偵查及審判中均自白者，減輕其刑。」而前揭
    所謂「自白」乃對自己之犯罪事實全部或主要部分為肯定供
    述之謂，且偵查階段之自白，亦包括被告在偵查輔助機關詢
    問時之自白。查被告就本案被訴之犯罪事實，於本院審理時
    均坦承不諱，業如前述，再其於偵查中就本案被訴之犯罪事
    實亦已明確坦認（偵6872卷第60頁），是就本案運輸第二級
    毒品犯行，自應依修正前毒品危害防制條例第17條第2項規
    定減輕其刑。
　2.辯護意旨雖辯稱：被告係為自己施用而犯毒品危害防制條例
    第4條之罪，應符合修正後毒品危害防制條例第17條第3項之
    減刑要件等語。然修正後毒品危害防制條例第17條第3項係
    規定：「被告因供自己施用而犯第4條之運輸毒品罪，且情
    節輕微者，得減輕其刑。」而被告於本院先供稱：因為大麻
    有抗藥性，我可能會增加用量，這樣頂多施用2周等語（院
    卷第66頁），復於本院審理時又供稱：我施用大麻只有高三
    那一次，那一次用完還有剩，就分開用，放了2-3個禮拜就
    把那一次的量用完，之後在本案買到大麻前就沒再施用了等
    語（院卷第129頁），然經本院質以：你之前警局說你高中
    時的用量，1公克抽1個禮拜，你剛剛有說從高三後就沒再施
    用了，你上次準備程序說你買了60公克的大麻只能用2周，
    這樣有否前後矛盾時，又改稱：我覺得我物慾很大，上次準
    備程序法官問我，我就隨便說一個時間，我認為我可以在2
    、3周內用完，我在警詢中是認為既然我有很大量的大麻，
    又還沒想到要怎麼用它，沒有想法，就跟警察說可能可以跟
    朋友一起分享等語（院卷第130頁），則被告既已自陳本次
    運輸之大麻數量非微，依其所自陳之施用經驗實非短期內可
    自行施用完畢，且其除供自行施用外，更進一步有可能跟朋
    友一起施用之危險性，則實已難確信被告係為供己施用而犯
    本案運輸第二級毒品罪，再被告本案所運輸第二級毒品之數
    量，其驗餘淨重已高達61.26公克，故亦難認其情節輕微，
    尚核與修正後毒品危害防制條例第17條第3項所定要件不合
    ，則辯護意旨此部分所辯，亦非有憑。
　3.另辯護人再以被告未事先詳查，誤認賣方為國內賣家，其為
    供己用而貪圖小利，且僅有1次犯行，實難與大量從國外運
    輸至本國販賣等同相視，其犯行情節尚屬輕微，且被告犯後
    均自白坦認犯行，犯後態度尚可，且其未藉此牟利，所運輸
    之數量不多，有情輕而法重，被告犯罪情節有足堪憫恕之處
    ，請求依刑法第59條規定酌減其刑等語。惟按刑法第59條之
    酌量減輕其刑，必於犯罪之情狀，在客觀上足以引起一般同
    情，認為即予宣告法定最低度刑期，猶嫌過重者，始有其適
    用，至於犯罪動機、情節輕微、素行端正、家計負擔、犯後
    態度等情狀，僅可為法定刑內科刑酌定之標準，不得據為酌
    量減輕之理由（最高法院101年度台上字第679號判決要旨參
    照）。查辯護人所稱上情，係屬被告之犯後態度、犯罪動機
    、情節輕微等情狀，依上開說明，僅可為法定刑內科刑酌定
    之標準，不得據為酌量減輕之理由。況本案被告所犯運輸第
    二級毒品之行為，屬為圖己利助長毒品流通之嚴重不法行為
    ，其中所運輸之第二級毒品數量驗餘淨重更高達61.26公克
    ，並非微量，於本案復有前揭毒品危害防制條例第17條第2
    項之減刑規定可資適用，已如前述，是依減輕後可量處之最
    低處斷刑即3年6月而言，應認已無客觀上足以引起一般同情
    之理由存在，且被告本案所運輸之數量非微、縱未藉此牟利
    ，然僅屬於法定刑內之各項量刑審酌標準，於客觀上難認有
    何犯罪情狀可憫恕之處，自無刑法第59條之適用，是辯護人
    上開主張，難認有據。
三、量刑審酌：
    爰以行為人之責任為基礎，審酌被告前未有何論罪科刑紀錄
    ，其素行尚稱良好，其因一時失慮，即以透過寄送方式運輸
    第二級毒品之犯行，助長毒品之流通之可能，其所為自有未
    當，惟念及被告所運輸之第二級毒品於運抵我國後即遭查扣
    ，終究未流入市面，其犯罪所生之危害尚非屬最嚴重之情形
    ，且犯後亦坦承犯行，堪認犯後態度良好，並兼衡被告高中
    肄業之智識程度、目前從事打零工、與父母同住、家庭經濟
    來源是靠父母之工作；暨被告犯罪之動機、目的、手段、情
    節等一切情狀，量處如主文所示之刑。
四、沒收：
(一)按違禁物，不問屬於犯罪行為人與否，沒收之；又供犯罪所
    用、犯罪預備之物或犯罪所生之物，屬於犯罪行為人者，得
    沒收之。但有特別規定者，依其規定，刑法第38條第1項、
    第2項分別定有明文。再按毒品危害防制條例第18條、第19
    條於105年6月22日修正，於105年7月1日施行，修正後毒品
    危害防制條例第18條第1項規定「查獲之第一、二級毒品及
    專供製造或施用第一、二級毒品之器具，不問屬於犯罪行為
    人與否，均沒收銷燬之；查獲之第三、四級毒品及製造或施
    用毒品之器具，無正當理由而擅自持有者，均沒入銷燬之。
    但合於醫藥、研究或訓練之用者，得不予銷燬」，毒品危害
    防制條例第19條規定「犯第4條至第9條、第12條、第13條或
    第14條第1項、第2項之罪者，其供犯罪所用之物，不問屬於
    犯罪行為人與否，均沒收之。犯第4條之罪所使用之水、陸
    、空交通工具，沒收之」，是毒品案件中關於查獲第一、二
    級毒品之沒收銷燬及供犯罪所用之物之沒收，屬刑法沒收規
    定之特別規定，自應優先適用。
(二)經查，扣案之大麻1包（驗餘淨重61.26公克），為查獲之第
    二級毒品，有法務部調查局濫用藥物實驗室鑑定書在卷可佐
    （偵6872卷第57頁），應依毒品危害防制條例第18條第1項
    前段之規定，宣告沒收銷燬。鑑定用罄之部分不另宣告沒收
    ，而包裝上揭毒品之包裝袋因難以與毒品完全析離，亦無析
    離之實益與必要，應視同毒品一併沒收銷燬。　
(三)扣案之OPPO廠牌手機1支為被告用以聯繫國外賣家購買及支
    付比特幣所用，足認為被告犯本案犯罪所用之物，不問屬於
    被告與否，應依毒品危害防制條例第19條第1項規定，諭知
    沒收。
(四)至扣案如附表所示之其餘物品，並無證據證明與本案被告犯
    罪有何關連，爰不另予宣告沒收。
據上論斷，應依刑事訴訟法第299條第1項前段，判決如主文。
本案經檢察官許大偉提起公訴，由檢察官邱宇謙到庭執行職務。
中　　華　　民　　國　　110 　年　　9 　　月　　29　　日
                  刑事第九庭  審判長法　官  黃沛文 
                                    法  官  黃怡文
                                    法  官  李建慶
以上正本證明與原本無異。
如不服本判決應於收受本判決後20日內向本院提出上訴書狀，上
訴書狀應敘述具體理由。上訴書狀未敘述上訴理由者，應於上訴
期間屆滿後20日內補提理由書狀於本院(均須按他造當事人之人
數附繕本 )「切勿逕送上級法院」。 
中　　華　　民　　國　　110 　年　　9 　　月　　29　　日
                                    書記官  張慧儀
附表
編號 名稱 備註 1 捲煙器1個  2 裁切器1個  3 捲煙紙1包  4 加熱器(煙)1支  5 紙濾嘴1盒  6 煙盒1個  7 水煙斗1個  8 水煙管1組  9 電腦主機1台  10 夾藏大麻之郵包1組  

附錄本判決論罪法條：
修正前毒品危害防制條例第4條第2項
製造、運輸、販賣第二級毒品者，處無期徒刑或7年以上有期徒
刑，得併科新臺幣1千萬元以下罰金。
懲治走私條例第2條第1項：
私運管制物品進口、出口者，處7年以下有期徒刑，得併科新臺
幣300萬元以下罰金。